臺灣臺中地方法院民事判決　　　　　　　99年度訴字第2628號
原　　　告　陳連春
訴訟代理人　林坤賢律師
　　　　　　邱華南律師
被　　　告　陳海德
　　　　　　陳徐秋蘭
　　　　　　蔡品洋即蔡珀章
上列當事人間確認合夥關係不存在事件，於民國100年1月6日言
詞辯論終結，本院判決如下：
    主      文
確認兩造間合夥關係不存在。
訴訟費用新台幣參仟元由被告負擔。
    事實及理由
一、被告陳徐秋蘭、蔡品洋即蔡珀章等2人均經合法通知，未於
    言詞辯論期日到場，核無民事訴訟法第386條各款所列情形
    ，爰依原告之聲請，由其一造辯論而為判決。
二、原告起訴主張合夥即「松青便當工廠」(下稱系爭合夥)原為
    訴外人張明深等人於民國(下同)80年12月25日設立經營，嗣
    訴外人張明深因故退出經營，改由原告之兄長即被告陳海德
    接手，被告陳海德接手時，因系爭合夥在台中市政府營利事
    業登記係合夥組織，被告陳海德未經原告同意，竟將原告列
    為合夥人。原告於98年12月間接獲法務部行政執行署臺中行
    政執行處(下稱臺中行政執行處)執行命令，將原告列為系爭
    合夥之合夥人，並以系爭合夥積欠營業稅等新台幣(下同)
    1076萬8380元為由，要求原告於合夥之出資額度內繳清欠款
    ，此已損害原告之權利。原告乃向被告陳海德質問，被告陳
    海德始坦承擅自將原告名義列入系爭合夥之合夥人。另原告
    再向台中市政府調閱系爭合夥之申請登記資料，發現80年12
    月15日合夥同意書上合夥人即陳海德、蔡珀章、陳徐秋蘭及
    原告等4人之簽名筆跡皆出於同一人，且「陳連春」之簽名
    亦非原告親簽，可見原告與被告陳海德、蔡珀章、陳徐秋蘭
    等3人間即無合夥關係甚明。再原告曾於99年4月7日對被告
    陳海德提出刑事偽造文書之告訴，被告陳海德在臺灣臺中地
    方法院檢察署(下稱臺中地檢署)檢察官偵訊時亦坦承冒用原
    告名義偽造合夥同意書，將原告列為系爭合夥之合夥人，嗣
    檢察官認為原告提出刑事告訴時點已逾追訴權時效期間，遂
    以99年度偵字第11949號為不起訴處分，並經確定在案。為
    此，原告認有起訴確認之必要。並為先位聲明：確認兩造間
    合夥關係不存在。備位聲明：確認兩造間於80年12月25日所
    簽之合夥同意書係偽造。
三、被告方面：
  (一)被告陳海德部分：
   1、同意原告之主張，當年確係我盜用原告名義參加系爭合夥
      ，原告實際上並未參加合夥，亦未出資。
   2、對原告主張85年12月25日合夥同意書上原告之簽名係偽造
      ，被告沒有意見，該簽名應係當年代辦工廠登記之人所簽
      ，印章亦係他人代刻。
  (二)被告蔡品洋、陳徐秋蘭部分：
      被告2人均經合法通知，未於言詞辯論期日到場，亦未提
      出準備書狀作何聲明或陳述。
四、原告主張上揭事實，已據其提出台中市政府營利事業登記證
    、80年11月10日合夥契約書、80年12月25日合夥同意書(含
    合夥人名冊)、臺中行政執行處98年12月24日執行命令及臺
    中地檢署檢察官99年度偵字第11949號不起訴處分等影本各
    1件在卷為憑，核屬相符，亦為被告陳海德不爭執，而被告
    陳徐秋蘭、蔡品洋等2人均已於相當時期受合法通知，未於
    言詞辯論期日到場，亦未提出準備書狀爭執者，依民事訴訟
    法第280條第3項準用第1項規定，視為被告陳徐秋蘭、蔡品
    洋等2人自認，是原告之主張自堪信為真正。
五、按確認法律關係之訴，非原告有即受確認判決之法律上利益
    者，不得提起之，民事訴訟法第247條第1項設有規定。又所
    謂即受確認判決之法律上利益，係指法律關係之存否不明確
    ，原告主觀上認其在法律上之地位有不安之狀態存在，且此
    種不安之狀態，能以確認判決將之除去者而言，若縱經法院
    判決確認，亦不能除去其不安之狀態者，即難認有受確認判
    決之法律上利益(參見最高法院52年台上字第1240號判例意
    旨)。另確認法律關係成立或不成立之訴，固以確認現在之
    法律關係為限，但過去不成立之法律關係，延至目前仍繼續
    不存在時，仍不失為現在之法律關係。如對於該法律關係存
    在與否，有即受確認判決之法律上利益者，自非不得對之提
    起確認之訴(參見最高法院98年度台上字第32號判決意旨)。
    經查：
  (一)原告主張其自始並未投資系爭合夥，未曾於80年12月25日
      合夥同意書上簽名，該合夥同意書之「陳連春」簽名係他
      人偽造乙節，業經其提出系爭合夥之80年12月25日合夥同
      意書為證，且為被告陳海德所不爭執，而依原告提出臺中
      行政執行處執行命令之記載，系爭合夥積欠91年以前營業
      稅等達1076萬8380元迄未清償，並以原告為系爭合夥之合
      夥人，要求扣押原告之財產等情，可見原告與系爭合夥其
      他合夥人即被告3人之合夥關係是否存在，攸關原告是否
      應以合夥人身分清繳積欠稅捐之義務，故原告認為其是否
      具有系爭合夥之合夥人身分法律關係不明確，而該不明確
      、不安之狀態，得以法院確認判決將之除去，依前揭最高
      法院判例(判決)意旨，原告提起本件消極確認之訴，應認
      為具有受確認判決之法律上利益，即無不合。
  (二)本院依原告聲請調閱臺中地檢署99年度偵字第11949號偵
      查卷宗，發現被告陳海德於99年5月5日在檢察官偵訊時供
      承：「松青便當工廠是我向別人承接購買的，當時陳連春
      確實沒有出資，但因為當時申請公司需要4個股東才能辦
      理，所以我就將陳連春寫入成為合夥人，確實沒有經過陳
      連春同意，陳連春並非真正的股東，也沒有出資。」等語
      在卷，核與原告主張相符，則原告既從未同意列名為系爭
      合夥之合夥人，實際上亦無出資，在主觀上即無與被告3
      人共同成立合夥契約之意思，而系爭合夥於80年12月25日
      合夥同意書上之「陳連春」簽名既非原告之親簽，亦無證
      據證明原告曾授權他人代為簽名及代刻印章之情事，據此
      可知兩造間就系爭合夥之合夥關係自不存在。
  (三)又所謂訴之預備合併，通常固指原告預防其提起之訴訟為
      無理由，而同時提起不能並存之他訴為備位，以備先位之
      訴無理由時，可就備位之訴獲得有理由之判決之訴之合併
      而言；惟原告提起非相排斥之數訴，而定其請求法院為裁
      判之順序，亦非法所不許(參見最高法院95年度台抗字第
      184號裁定意旨)。另當事人提起預備合併之訴，係以先位
      之訴無理由為停止條件，請求法院就備位之訴為裁判，故
      法院應就先位之訴先為審判，必待先位之訴無理由時，始
      得就備位之訴為裁判(參見最高法院85年度台上字第2009
      號判決意旨)。本件原告起訴時雖主張先位聲明：「確認
      兩造間合夥關係不存在」，及備位聲明：「確認兩造間於
      80年12月25日所簽之合夥同意書係偽造」，惟其先、備位
      聲明並非相互排斥之數訴，僅係定其請求法院裁判之順序
      而已，依前揭最高法院判決(裁定)意旨，法院仍應以先位
      聲明無理由為停止條件，請求法院就備位聲明為裁判，故
      法院應就先位聲明先為審判，必待先位聲明無理由時，始
      得就備位聲明為裁判。從而本院既認原告之先位聲明為有
      理由，已如前述，即毋庸就備位聲明為審理裁判，附此敘
      明。
六、綜上所述，系爭合夥於80年12月25日合夥同意書上原告簽名
    既非原告親簽，亦無任何證據證明原告有授權他人代簽之情
    事，自應認為原告並無與被告3人共同成立合夥契約之意思
    ，從而原告訴請確認與被告3人間合夥關係不存在，為有理
    由，應予准許。
七、本件事證已臻明確，兩造其餘攻擊防禦方法及所舉證據資料
    ，核與本件判決所得心證及結果均不生影響，毋庸逐一論述
    ，併予敘明。
八、結論:本件原告之訴為有理由，依民事訴訟法第385條第1項
    前段、第78條、第85條第1項前段，判決如主文。
中    華    民    國    100     年    1   月    20    日
                  民事第三庭    法  官  林金灶
以上正本係照原本作成。
如對本判決上訴，須於判決送達後20日內向本院提出上訴狀(須
附繕本)。若委任律師提起上訴者，應一併繳納上訴審裁判費。
中    華    民    國    100     年    1   月    20    日
                                書記官  李國敬